臺中高等行政法院判決　　　　　　　　　　　　　　九十二年度訴字第五四○號
　　　　　　　　　　　　　　　.
　原　　　告　甲○○
　訴訟代理人　陳淑芬律師
　被　　　告　苗栗縣政府
　代　表　人　乙○○
　訴訟代理人　丙○○
　　　　　　　丁○○
右當事人間因違章建築事件，原告不服內政部中華民國九十二年四月十六日台內訴字
第○九二○○○二二三九號訴願決定，提起行政訴訟，本院判決如左︰
　　主  文
原告之訴駁回。
訴訟費用由原告負擔。
    事　實
一、事實概要：
    原告取得苗栗縣大湖鄉公所核發之九○栗建管湖外字第○○一號建造執照，於坐
    落苗栗縣大湖鄉○○段八一、八二地號特定農業區農牧用地上興建二層樓農舍。
    嗣苗栗縣大湖鄉公所因發現系爭農舍基地位於後龍溪河川治理線內，依規定河川
    治理線內私有土地應限制使用，乃以民國（下同）九十一年八月二十六日大鄉建
    字第○九一○○○一八八四號函檢附同文號處分書撤銷上開建造執照。被告認系
    爭農舍應為無照建築物，屬不得補辦建造執照手續之實質違建，乃以九十一年十
    月三十一日九一建管字第九一Ｅ0000000號違章建築拆除通知單通知原告
    應執行拆除。原告不服，提起訴願，遭決定駁回，遂提起行政訴訟。
二、兩造聲明：
    (一)原告聲明求為判決：訴願決定及原處分均撤銷。
    (二)被告聲明求為判決：
    　1.駁回原告之訴。
    　2.訴訟費用由原告負擔。
三、兩造陳述：
    (一)原告主張：
　　　1.原告就系爭撤銷建築執照行政處分不服業已提出訴願在案，且為被告所明知
　　　　，該行政處分尚未確定，該處分有可能被撤銷，被告即以違反分區使用理由
　　　　為違章建築拆除通知，顯然係就未確定行政處分執行，被告此舉行為違反行
　　　　政程序規定，當然違法應予撤銷。
      2.原告構築建築物係依苗栗縣大湖鄉公所核發建造執照而興建者，並無不法可
        言，且被告八十九年八月一日公告調整河川區域乙案，尚未登記作業完畢，
        要重新檢討河川區○○道治理基本計畫用地範圍，故河川區○○○道治理基
        本計畫，為尚未確定之情事，此有立法委員何智輝服務處函及被告九十二年
        三月三十一日以府地用字第○九二二○○二六四九九號函通知訴外人曾玉鳳
        （即現系爭房屋之使用人）可繼續作原來之使用，豈有原告所有該段八一、
        八二地號土地為河川治理地，及其上所構築建物應予拆除之理？
      3.苗栗縣大湖鄉公所撤銷系爭建築執照時，明知原告已構築系爭農舍，卻未予
        因信賴行處分存續而利益受損害之原告，給予適當之補償，顯有違廢止合法
        授益處分之法理。
　　(二)被告答辯：
      1.原告於其所有坐落於苗栗縣大湖鄉○○段八一、八二地號申請農舍，基地所
        在之區域計畫名稱，依土地登記簿謄本登載為「特定農業區農牧用地」，符
        合農舍之申請。按依建築法第二十七條規定「非縣政府所在地之鄉、鎮，適
        用本法之地區﹐非供公眾使用之建築物或雜項工作物得委由鄉、鎮公所依規
        定核發執照。」故被告以八十七年一月十四日八七府建管字第二四○一號函
        請各鄉、鎮公所，自八十七年二月一日起，凡非都市土地申請興建農舍（不
        含苗栗市轄區、山坡地地區及建築師簽證之案件），委由苗栗縣各鄉、鎮公
        所核發建築執照。準此，受託機關苗栗縣大湖鄉公所依原告所送之土地登記
        簿謄本及建造執照申請資料審核符合，乃於九十年八月二十七日核發九○栗
        建管湖外字第○○一號建造執照。
      2.惟嗣經經濟部第二河川局於九十年十月五日於聯合報發表異議表示，後龍溪
        河川治理線於八十五年公告，依規定治理線內私有地需限制使用，依水利法
        第八十二條規定「水道治理計畫線或堤防預定線內之土地，經主管機關報請
        上級主管機關核定公告後，得依法徵收之，未依法徵收者，為防止水患，並
        得限制其使用。」、又依經濟部發布之台灣省河川管理規則第十五條第一項
        第三款及河川管理辦法第十六條第一款規定「禁止在河川區○○○道治理計
        畫線範圍內，施設工廠、房屋或未經許可之建築物」。本件系爭基地係位於
        後龍溪河川治理線內﹐故不得興建農舍，據此苗栗縣大湖鄉公所乃撤銷於九
        十年八月二十七日所核發之九○栗建管湖外字第○○一號建造執照。在尚未
        撤銷上開執照前，發照單位苗栗縣大湖鄉公所確定上開基地係位於後龍溪河
        川治理線內，即迅速函請停工，其施工進度依九十年十月十一日拍攝照片僅
        至鋼骨完成，但起造人不顧苗栗縣大湖鄉公所九十年十月九日大鄉建字第八
        五六八號函及九十年十月十五日大鄉建字第八七二○號函之停工處分，仍恣
        意任行建築至今全棟建築物完成，並於週邊大肆興建違章建築及違規使用經
        營餐廳。
      3.本件系爭基地既位於後龍溪河川治理線內，又經苗栗縣大湖鄉公所撤銷建造
        執照，其地上建築物應為無建造執照之建築物，被告乃依違章建築物處理辦
        法規定辦理，且屬不得補辦建造執照手續之實質違建，為九十一年十月三十
        一日九一建管字第九一Ｅ0000000號違章建築拆除通知之行政處分，
        應無不合。
　　理  由
一、按「建築物非經申請直轄市、縣（市）（局）主管建築機關之審查許可並發給執
    照，不得擅自建造或使用或拆除。：：：」、「違反第二十五條之規定者，依左
    列規定，分別處罰：一擅自建造者，處以建築物造價千分之五十以下罰鍰，並勒
    令停工補辦手續；必要時得強制拆除其建築物。」為建築法第二十五條第一項、
    第八十六條第一款所明定。又「本辨法所稱之違章建築，為建築法適用地區內，
    依法應申請當地主管建築機關之審查許可並發給執照方能建築，而擅自建築之建
    築物。」、「直轄市、縣（市）主管建築機關，應於接到違章建築查報人員報告
    之日起五日內實施勘查，認定必須拆除者，應即拆除之：：：」，違章建築處理
    辦法第二條、第五條前段亦定有明文。
二、本件原告於苗栗縣大湖鄉○○段八一、八二地號特定農業區農牧用地興建二層樓
    農舍，並取得苗栗縣大湖鄉公所核發之九○栗建管湖外字第○○一號建造執照。
    嗣因發現系爭農舍基地位於後龍溪河川治理線內，依規定河川治理線內私有土地
    應限制使用，苗栗縣大湖鄉公所乃以九十一年八月二十六日大鄉建字第○九一○
    ○○一八八四號函檢附同文號處分書，撤銷九○栗建管湖外字第○○一號建造執
    照。被告認上開建造執照既經苗栗縣大湖鄉公所撤銷，系爭農舍應為無照建築物
    ，且違反分區使用，屬不得補辦建造執照手續之實質違建，乃以九十一年十月三
    十一日九一建管字第九一Ｅ0000000號違章建築拆除通知單通知原告應執
    行拆除。原告不服，循序提起行政訴訟，為如事實欄所載之主張。經查：
    (一)原告申請並經核發建造執照之農舍基地坐落於苗栗縣大湖鄉○○段八一、八二
      地號（即重測前大湖段五一、五○─一地號）特定農業區農牧用地，上述土地
      業經臺灣省政府於八十五年八月十九日以府建水字第一六二○○一號公告列入
      後龍溪上游段治理基本計畫與水道治理計畫用地範圍內，並經刊登於臺灣省政
      府公報八十五年秋字第五十四期，有該公報影本附本院卷足憑，自已發生公法
      上之效力，並非未經確定之計畫，原告謂「計畫尚未確定」乙節係屬誤會。系
      爭農舍基地因位於後龍溪河川治理線內，經苗栗縣大湖鄉公所以違反水利法等
      特別規定，撤銷原核發之九○栗建管湖外字第○○一號建造執照，並訴經內政
      部九十二年二月二十七日台內訴字第○九二○○○二六二○號訴願決定維持原
      處分。原告不服，向本院提起行政訴訟，亦經本院以九十二年度訴字第三五八
      號判決駁回原告之訴在案，有該內政部訴願決定書及本院判決書在訴願卷及本
      院卷可稽。
    (二)按「違法行政處分經撤銷後，溯及既往失其效力。」、「原行政處分之執行，
      除法律另有規定外，不因提起訴願而停止。」分別為行政程序法第一百十八條
      前段、訴願法第九十三條第一項所明定。本件系爭農舍之建造執照既經苗栗縣
      大湖鄉公所撤銷，自已溯及既往失其效力，被告乃認定系爭農舍為無照建築物
      ，不待訴願決定而為拆除之通知，自無不合。
    (三)苗栗縣大湖鄉公所撤銷系爭農舍之建造執照後，原告得否依行政程序法第一百
      二十條規定請求損失補償，係屬另事，與本件被告為執行拆除通知之處分無涉
      。
三、綜上所述，被告所為通知原告應執行拆除之處分核無違誤。訴願決定予以維持，
    亦無不合。原告聲明求為撤銷，為無理由，應予駁回。
據上論結，本件原告之訴為無理由，爰依行政訴訟法第一百九十五條第一項後段、第
九十八條第三項前段，判決如主文。
中　　華　　民　　國　　 九十三　　 年　　　 二　　　 月　　 二十五　　 日
                 臺 中 高 等 行 政 法 院   第 二 庭
                                審 判 長 法      官　胡　國　棟
                                         法      官　林　秋　華
                                         法      官　王　德　麟
右正本證明與原本無異。
如不服本判決，應於判決送達後二十日內向本院提出上訴書狀，其未表明上訴理由者
，應於提起上訴後二十日內向本院提出上訴理由書（須依對造人數附具繕本）；如於
本判決宣示或公告後送達前提起上訴者，應於判決送達後二十日內補提上訴理由書（
須附繕本）。未表明上訴理由者，逕以裁定駁回。
提起上訴應預繳送達用雙掛號郵票三九○元（三十四元及五元郵票各十份）。
中　　華　　民　　國　　 九十三　　 年　　　 二　　　 月　　 二十五　　 日
　　　　　　　　　　　　　　　　　　　　 法院書記官　蔡  宗  融
